【裁判字號】    89,易,1001
【裁判日期】    900119
【裁判案由】    違反毒品危害防制條例
【裁判全文】
臺灣雲林地方法院刑事判決
    公  訴  人  臺灣雲林地方法院檢察署檢察官
    被      告  甲○○
右列被告因違反毒品危害防制條例案件，經檢察官提起公訴（八十九年度毒偵字第一
一六八號），及移送併辦（八十九年度毒偵字第一八八二號），本院判決如左：
    主  文
甲○○連續施用第貳級毒品，處有期徒刑伍月，如易科罰金，以參佰元折算壹日。
    事  實
一、甲○○前於民國八十八年十月間，因施用毒品案件，經本院以八十八年度毒聲字
    第一三一九號裁定送觀察、勒戒後，認無繼續施用毒品之傾向，而經臺灣雲林地
    方法院檢察署檢察官於八十八年十一月三十日，以八十八年度毒偵字第二九九號
    為不起訴處分確定在案；又於八十九年四月間，復因施用毒品案件，經本院以八
    十九年度毒聲字第五四七號裁定送觀察、勒戒後，認無繼續施用毒品傾向，復經
    臺灣雲林地方法院檢察署檢察官於八十九年五月二日，以八十九年度毒偵字第五
    三二、六六八號為不起訴處分確定在案。詎甲○○仍不知悔改，復基於施用第二
    級毒品之概括犯意，於八十九年六月十二日前四日內及同年九月廿六日前四日內
    ，在不詳處所，連續施用第二級毒品安非他命各一次。嗣於八十九年六月十二日
    及同年九月廿六日，經警依毒品危害防制條例第二十五條第二項規定通知調驗，
    採集其尿液送驗結果均呈安非他命類陽性反應而查獲，並經本院於八十九年十月
    二十三日，以八十九年度毒聲字第一三七五號裁定令入戒治處所施以強制戒治一
    年。
二、案經雲林縣警察局北港分局報請臺灣雲林地方法院檢察署檢察官偵查起訴。
    理  由
一、訊據被告甲○○，對於右揭時間矢口否認有何施用第二級毒品安非他命之犯行，
    辯稱：伊於八十九年八月間，去友人綽號「青仔」住處，有吸到二手煙，且伊有
    喝維士比及吃中藥，可能因此驗出安非他命陽性反應云云。惟查，被告於八十九
    年六月十二日及同年九月廿六日為雲林縣警察局北港分局所採尿液，經送檢驗結
    果，均呈安非他命及甲基安非他命陽性反應，此有長昕生活事業股份有限公司新
    東分公司出具之濫用藥物尿液檢驗報告，及法務部調查局八十九年九月廿二日（
    八九）陸（一）字第八九○七一五六六號檢驗通知書在卷可稽，因該尿液檢驗確
    認方法為氣相層析質譜儀（ＧＣ／ＭＳ）分析法檢測，二者均認有安非他命及甲
    基安非他命陽性反應，是被告受檢尿液之毒品反應應無假陽性之虞。又按甲基安
    非他命經口服投與後，約百分之七十於二十四小時內自尿中排出，約百分之九十
    於九十六小時內自尿中排出，而其成分之檢出，與其投與方法、投與量、個人體
    質、採尿時間與檢測儀器之精密度等諸多因素有關，故僅憑尿液中呈現安非他命
    陽性反應，推算施用時間距採集時間之長短，最長可能不會超過四日，經行政院
    衛生署藥物食品檢驗局八十一年二月八日（八一）藥檢壹字第００一一五六號函
    釋在案。本件被告於八十九年六月十二日下午二時三十分許及同年九月廿六日下
    午五時卅五分許，經雲林縣警察局北港分局採集其尿液送驗，均呈安非他命及甲
    基安非他命陽性反應，已如前述，揆之上揭函釋，顯見被告於右開採尿時或前四
    日內之某時，各曾有施用第二級毒品安非他命至少一次之犯行無誤。復被告於偵
    查中係辯稱可能是友人在伊住處泡茶，有拿菸給伊吸才吸到安非他命云云，惟於
    本院審理時，則改稱係在友人住處吸到二手煙云云，所辯前後不一。而安非他命
    為管制物品，於維士比飲料及中藥中不可能含有該成分，故食用維士比及中藥不
    致於會在尿中檢驗出煙毒之陽性反應，且被告又未能提出所食用之維士比及中藥
    供本院調查，難認其上開所辯真實。綜上所陳，足見被告上開所辯應係事後卸責
    之詞，不足採信。再被告前於八十八年十月及八十九年四月間，先後二次因施用
    毒品案件，經觀察、勒戒後，均認無繼續施用毒品之傾向，而由臺灣雲林地方法
    院檢察署檢察官分別於八十八年十一月三十日，以八十八年度毒偵字第二九九號
    ，及於八十九年五月二日，以八十九年度毒偵字第五三二、六六八號，先後二次
    為不起訴處分確定在案；並於八十九年十月廿三日，因本件施用第二級毒品案件
    ，經本院以八十九年度毒聲字第一三七五號裁定令入戒治處所施以強制戒治一年
    等情，復有卷附臺灣雲林地方法院檢察署檢察官不起訴處分書、臺灣雲林地方法
    院檢察署刑案資料查註紀錄表及臺灣高等法院被告全國前案紀錄表等足憑。被告
    本件再次施用第二級毒品係屬三犯無誤。本件事證明確，被告犯行堪以認定。
二、查安非他命係毒品危害防制條例第二條第二項第二款所規定之第二級毒品，不得
    非法持有、施用。核被告所為，係犯毒品危害防制條例第十條第二項之罪。被告
    持有第二級毒品進而施用，其持有之低度行為為施用之高度行為所吸收，不另論
    罪。又被告先後二次施用第二級毒品行為，時間緊接，犯罪構成要件相同，顯係
    基於概括犯意反覆為之，應依連續犯之規定，論以一罪，並依法加重其刑。爰審
    酌被告前已有施用毒品行為，既經二次觀察、勒戒均為不起訴處分，仍不知悔改
    ，又施用毒品不輟，無視於毒品對其自身健康之戕害及國家對於杜絕毒品犯罪之
    禁令，足見其意志薄弱，及其犯罪之動機、目的、手段、所生危害，暨其犯後猶
    否認施用毒品之態度等一切情狀，量處如主文所示之刑，以資懲儆。末按刑法第
    四十一條：「犯最重本刑為三年以下有期徒刑以下之刑之罪，而受六月以下有期
    徒刑或拘役之宣告，因身體、教育、職業或家庭關係，執行顯有困難者，得以一
    元以上三元以下折算一日，易科罰金」，已於九十年一月十日經總統公布修正為
    第四十一條第一項本文：「犯最重本刑為五年以下有期徒刑以下之刑之罪，而受
    六月以下有期徒刑或拘役之宣告，因身體、教育、職業或家庭關係或其他正當事
    由，執行顯有困難者，得以一元以上三元以下折算一日，易科罰金」，於同年月
    十二日生效。本件被告犯罪日期在前述法律修正前，犯罪後法律已有變更，自應
    適用新法即修正後之刑法第四十一條第一項前段規定諭知易科罰金之折算標準，
    故就被告上開所宣告之刑，併予諭知易科罰金之折算標準。
據上論斷，應依刑事訴訟法第二百九十九條第一項前段，毒品危害防制條例第十條第
二項，刑法第二條第一項前段、第十一條前段、第五十六條、第四十一條第一項前段
，罰金罰鍰提高標準條例第二條，判決如主文。
本案經檢察官王淑月到庭執行職務。
中      華      民      國      九十      年     一     月     十九     日
                                        臺灣雲林地方法院刑事第一庭
                                            法  官  廖  國  勝
右正本證明與原本無異。
如不服本判決，應於判決送達後十日內向本院提出上訴狀( 應附繕本 )。
                                            書記官  顏  錦  清
中      華      民      國      九十      年     一     月     十九     日
附錄本案論罪科刑法條全文：
毒品危害防制條例第十條：
施用第一級毒品者，處六月以上五年以下有期徒刑。
施用第二級毒品者，處三年以下有期徒刑。


司法院資訊處製作；財團法人民間司法改革基金會備份。
